【裁判字號】    97,上訴,3849
【裁判日期】    970925
【裁判案由】    毒品危害防制條例
【裁判全文】
臺灣高等法院刑事判決                97年度上訴字第3849號
上  訴  人
即  被  告  甲○○
上列上訴人即被告因毒品危害防制條例案件，不服臺灣桃園地方
法院97年度訴字第546 號，中華民國97年7 月24日第一審判決（
起訴案號：臺灣桃園地方法院檢察署96年度毒偵字第6518號），
提起上訴，本院判決如下：
    主  文
上訴駁回。
    事  實
一、甲○○前因連續施用第二級毒品案件，經台灣桃園地方法院
    以89年度易字第3050號判決判處有期徒刑6 月確定；又因連
    續竊盜案件，經本院以92年度上易字第396 號判決判處有期
    徒刑1 年確定；該2 罪定應執行有期徒刑1 年5 月確定。其
    再因加重竊盜案件，經台灣桃園地方法院以94年度易字第
    977 號判決判處有期徒刑8 月確定；又於94年間，因連續施
    用第一、二級毒品案件，經台灣桃園地方法院以94年度訴字
    第2290號判決分別判處有期徒刑9 月確定；該3 罪後經依法
    減刑並定其應執行之刑為有期徒刑1 年確定。上開之罪接續
    執行，甫於民國96年8 月15日縮刑期滿執行完畢（於本案應
    構成累犯）。
二、又甲○○曾因施用毒品案件，於88年間、89年間分別受觀察
    勒戒、觀察勒戒及強制戒治之處分，又於91年間再犯施用毒
    品罪，經檢察官提起公訴並經本院裁定送強制戒治，強制戒
    治部分，於91年11月18日執行完畢（轉執行有期徒刑7月）
    ，後於94年間已再犯連續施用第一、二級毒品罪而經台灣桃
    園地方法院論罪科刑如上。竟仍未戒除毒癮，而分別基於施
    用第一、二級毒品之犯意，先後於96年11月22日晚上某時，
    在桃園縣中壢市○○路上某網咖內廁所，分別以抽菸吸食煙
    霧及燃燒吸食器吸煙之方式，各施用第一級毒品海洛因及第
    二級毒品甲基安非他命（起訴書誤載為安非他命）1次。嗣
    為警於翌日（23日）凌晨4時20分許，在桃園縣平鎮市○○
    街及開封街口查獲。
三、案經桃園縣政府警察局大溪分局報請臺灣桃園地方法院檢察
    署檢察官偵查起訴。
    理  由
一、上訴人即被告甲○○未於本院審理期日到庭；但查其對於上
    開事實，業於原審97年6 月23日之準備及審理程序中坦承不
    諱，並經該院勘驗其96年11月23日警詢錄音帶，勘驗結果為
    「(一)員警問被告是否同意警方採集你的尿液，被告直接回答
    同意，員警接著問：『這個尿液是否你本人把這個瓶子洗、
    洗過、填裝、密封、捺印？』，被告直接回答是，此段問答
    結束後，員警即詢問筆錄中所載：『有無受過戒治或勒戒處
    分？』之問題，被告在上開員警詢問採尿過程之問答中從未
    質疑採尿過程或提及任何採尿瓶疑似遭到污染的情形。(二)最
    後員警詢問被告就本案有無意見要補充，被告回答沒有，此
    段問答後員警即口述如警詢筆錄所載結束詢問之時間及受詢
    問人親閱筆錄後無訛簽名之旨，錄音結束。(三)就本院勘驗之
    問答，員警詢問語氣平和，並無任何強暴脅迫之口吻，被告
    回答語意清晰，且能切中員警之詢問而為回答。」（詳見原
    審卷第25頁筆錄），顯見被告於警詢時即出於任意自承對於
    此次採尿經過並無意見。是被告雖曾一度於原審準備程序中
    抗辯尿瓶遭到污染，但已於嗣後供認此抗辯並非事實（見原
    審卷第40頁筆錄），足證本案承辦員警對被告採集尿液之經
    過並無任何足以影響鑑定結果之違誤，而在此情況下，被告
    此次驗尿結果，就安非他命類及鴉片類均呈現陽性反應，此
    亦有台灣檢驗科技股份有限公司濫用藥物尿液檢驗報告及被
    採尿人姓名編號對照表（編號：I323號）各1 件存卷可查，
    堪認被告上開於本院之任意性自白核與事實相符而可採信，
    則本案事證已臻明確，其犯行堪以認定。
二、被告上訴意旨所指稱：其只於96年11月22日晚上某時，在桃
    園縣中壢市○○路上某網咖內廁所，施用一次興奮劑，其不
    知所施用者為安非他命或海洛因，怎知竟經驗出二種毒品云
    云。然查被告於原審準備程序期日已明確供承：「（法官問
    ：對於檢察官起訴之犯罪事實有何意見？）我承認犯罪，我
    是96年11月22日晚上在中壢市○○路上的網咖吸食海洛因及
    安非他命，我是用抽煙的方式施用海洛因，安非他命是用吸
    食器施用」等語，因被告施用甲基安非他命及海洛因之方式
    並不相同，顯見其乃先後於不同時間分別施用甲基安非他命
    及海洛因至明。即此其辯稱同時施用云云，應係飾卸之詞，
    不足採信。
三、又查被告於最後一次強制戒治執行完畢（91年11月18日）後
    已於5 年內之94年間再犯施用毒品罪，經台灣桃園地方法院
    對其論罪科刑確定，此有本院被告前案紀錄表1 件在卷可參
    ，是雖此次施用毒品時間已係該次強制戒治執行完畢5 年之
    後，仍應依法追訴處罰。
四、核被告所為，係犯毒品危害防制條例第10條第1 項之施用第
    一級毒品罪及同條第2 項之施用第二級毒品罪。被告所犯上
    開2 罪，犯意個別，罪名不同，自應分論併罰。查被告前因
    連續施用第二級毒品案件，經台灣桃園地方法院以89年度易
    字第3050號判決判處有期徒刑6 月確定；又因連續竊盜案件
    ，經本院以92年度上易字第396 號判決判處有期徒刑1 年確
    定；該2 罪定應執行有期徒刑1 年5 月確定。其另因加重竊
    盜案件，經台灣桃園地方法院以94年度易字第977 號判決判
    處有期徒刑8 月確定；再於94年間，因連續施用第一、二級
    毒品案件，經台灣桃園地方法院以94年度訴字第2290號判決
    分別判處有期徒刑9 月確定；該3 罪後經依法減刑並定其應
    執行之刑為有期徒刑1 年確定。上開之罪接續執行，於96年
    8 月15日縮刑期滿執行完畢，此有本院被告前案紀錄表1 份
    可按，其於5 年內故意再犯本件最重本刑為有期徒刑以上之
    罪，為累犯，應依刑法第47條第1 項之規定加重其刑。
五、原審經詳細調查及審理，認定被告應分別成立施用第一級毒
    品罪及施用第二級毒品罪，引用毒品危害防制條例第10條第
    1 項、第2 項，刑法第11條前段、第51條第5 款、第47條第
    1 項為依據，並審酌被告犯後雖坦承犯行，態度尚可，然屢
    有觀察勒戒及強制戒治之前案紀錄，仍未能戒除毒癮復行施
    用，暨其陳報現有正當工作、已前往醫院接受鴉片類成癮治
    療之生活狀況、此次施用毒品次數等一切情狀，認公訴檢察
    官具體求處之刑度均尚嫌過重，爰分別量處施用第一級毒品
    及施用第二級毒品各有期徒刑九月，並定其應執行之刑為有
    期徒刑一年四月。又被告此次雖為警扣得注射針筒10支，但
    其業已於原審準備程序中供稱該等針筒並非其所有，以其所
    稱施用海洛因之方式觀之，此一供述當屬可信，則該等針筒
    既非其所有，又非違禁物，爰不併予宣告沒收。經核原審認
    事用法均無違誤，量刑亦稱允恰。被告上訴指摘原審判決不
    當，為無理由，應予駁回。
六、被告經本院合法傳喚，無正當理由未於審理期日到庭，爰不
    待其陳述逕為判決。
七、再被告此次為警採集尿液，經台灣檢驗科技股份有限公司檢
    驗結果，安非他命、甲基安非他命均呈陽性反應，有該公司
    濫用藥物尿液檢驗報告在卷可稽；查施用安非他命後，其尿
    液不致檢出甲基安非他命陽性反應，而施用甲基安非他命後
    ，其尿液可檢出甲基安非他命和其代謝物安非他命成分，此
    有行政院衛生署管制藥品管理局93年11月2 日管檢字第0930
    010499號函可按，是被告尿液經檢驗出甲基安非他命陽性部
    分，係被告施用甲基安非他命所致，而檢驗出安非他命陽性
    部分，雖施用甲基安非他命、安非他命均可檢驗出安非他命
    陽性反應，但如前所述，本件已可認定被告確有施用甲基安
    非他命犯行，且卷內並無其他積極證據證明被告另有施用安
    非他命犯行，參諸國內幾乎都係濫用甲基安非他命者，鮮有
    濫用安非他命者（遲至89年5 月間國內方出現第1 次在錠劑
    中檢驗出安非他命，而非甲基安非他命之案例），依證據裁
    判原則，應認前開安非他命陽性反應，仍係被告施用甲基安
    非他命後經代謝作用所致，故雖檢察官認被告所施用之毒品
    為安非他命，且安非他命與甲基安非他命同屬安非他命類之
    中樞神經興奮劑，惟2 者究係不同之第二級毒品，仍應究明
    並更正之，附此敘明。
據上論斷，應依刑事訴訟法第368條、第371條，判決如主文。
本案經檢察官呂光華到庭執行職務。
中    華    民    國    97    年    9     月    25    日
            刑事第九庭審判長法  官  陳貽男
                            法  官  何信慶
                            法  官  周盈文
以上正本證明與原本無異。
施用第一級毒品部分如不服本判決，應於收受送達後十日內向本
院提出上訴書狀，其未敘述上訴之理由者並得於提起上訴後十日
內向本院補提理由書（均須按他造當事人之人數附繕本）。
施用第二級毒品部分不得上訴。
                            書記官  余姿慧
中    華    民    國    97    年    9     月    25    日
附錄：本案論罪科刑法條全文
毒品危害防制條例第10條
施用第一級毒品者，處 6 月以上 5 年以下有期徒刑。
施用第二級毒品者，處 3 年以下有期徒刑。


司法院資訊處製作；財團法人民間司法改革基金會備份。
